【裁判字號】    99,台上,5127
【裁判日期】    990813
【裁判案由】    妨害性自主
【裁判全文】
最高法院刑事判決            九十九年度台上字第五一二七號
上  訴  人  甲○○
選任辯護人  劉志忠律師
上列上訴人因妨害性自主案件，不服台灣高等法院中華民國九十
七年九月三日第二審判決（九十七年度上訴字第二二九二號，起
訴案號：台灣板橋地方法院檢察署九十六年度偵字第一五九五二
號），提起上訴，本院判決如下：
    主  文
上訴駁回。
    理  由
按刑事訴訟法第三百七十七條規定，上訴於第三審法院，非以判
決違背法令為理由，不得為之。是提起第三審上訴，應以原判決
違背法令為理由，係屬法定要件。如果上訴理由書狀並未依據卷
內訴訟資料，具體指摘原判決不適用何種法則或如何適用不當，
或所指摘原判決違法情事，顯與法律規定得為第三審上訴理由之
違法情形，不相適合時，均應認其上訴為違背法律上之程式，予
以駁回。本件原判決維持第一審論上訴人甲○○以侵入住宅對於
女子以強暴之方法而為性交罪，處有期徒刑柒年陸月之判決，駁
回上訴人在第二審之上訴。係依憑上訴人坦承：伊於民國九十六
年六月二十一日下午四時許，侵入Ａ女（已成年，代號00000000
，真實姓名年籍詳卷）住處，且對Ａ女性交等情不諱，參酌證人
即被害人Ａ女於第一審法院證稱：上訴人當天來按伊家門鈴，伊
拒絕開門，嗣發現上訴人在客廳的陽台，試著將門打開，伊跑回
房間，上訴人即轉至伊房間後陽台，要打開房間窗戶，伊想關時
已來不及，並被上訴人拉住，上訴人踩在伊床上，並將伊推到床
上，伊雖反抗，但上訴人力氣很大，並表示要與伊發生性關係，
伊不願意，上訴人即脫伊衣、褲，將陰莖插入伊之陰道內；證人
王○○證以：當日Ａ女有傳送簡訊給伊，伊問Ａ女何事，Ａ女有
將事情發生的經過告知，當時感覺Ａ女之情緒不是很好，後來好
像邊講邊哭；證人鍾○○證謂：案發當天前、後，Ａ女有傳簡訊
給伊，事前簡訊說上訴人在其家門外企圖闖進，事後簡訊說上訴
人闖入後，對其性侵害；後來Ａ女於網路電話告知伊詳情，感覺
Ａ女很害怕，因為其聲音發抖、沙啞且很小聲，但又想努力保持
平靜各等語，及卷附Ａ女當日所發予友人鍾○○及王○○之簡訊
二則（記載：「他（上訴人）好像想把門翹開…而且現在在我家
門口…怎麼辦？我第一次會害怕…好怕他把門打開！」「一切都
來不及了…我把內外門鎖住…又跑到房間也鎖住…我開我房間的
門發現他在陽台了、我越來越害怕、過一會他走到後陽台開我的
窗戶爬進來了！！」；案發翌日中午十二時四十九分發送鍾秀雲
之簡訊一則（記載：內容為「我發生一件事…是必須要講的…但
我不敢跟家人講…我朋友知道都叫我報警、備案、我想要阿姨幫
我想辦法、還不要跟媽媽講，我昨天被甲○○強暴了！」）、Ａ
女所使用之0000000000號手機於九十六年六月二十一日之通話紀
錄一份，鍾秀雲所使用之0000000000號手機，於當日十時十分五
秒許，撥打電話予Ａ女前揭手機通話之紀錄等證據資料，而為論
斷，已敘述其所憑之證據及認定之理由。而以上訴人否認有強制
性交之犯行，並辯稱：伊未施以強迫手段，亦未違反Ａ女之意願
云云，係飾卸之詞，無足採取，在理由內依憑調查所得證據，詳
加指駁。並說明：（一）上訴人雖以：當時Ａ女表示只要伊不踩
其床舖，就同意配合性交為由置辯。然Ａ女既不願開門，讓上訴
人進入其住處，豈有在上訴人非法侵入其房間後，僅因不願上訴
人踩在其臥床上，即同意與之性交？再Ａ女於第一審已證稱：上
訴人走下伊床舖後，想跟伊發生性關係，伊有拒絕等語，可見Ａ
女已明確拒絕與上訴人性交之意；再Ａ女另證以：上訴人一直想
硬扯伊衣褲，伊怕被他扯壞，但是褲子還是其脫去的云云，未能
認定Ａ女有自行脫去部分衣褲之行為。（二）上訴人雖辯稱：Ａ
女身體並未受傷，可見並無以強暴手段對Ａ女為強制性交之情云
云。惟刑法並未規定被性侵害之被害人必須冒著生命、身體之危
險抵抗加害人，故只要被害人明確表示不願與加害人進行性交，
且為加害人所知悉，加害人卻仍執意施以強制手段違反被害人之
意願對其性交，即構成強制性交之犯罪，並不能僅因被害人沒有
受傷，遽認不成立強制性交罪，上訴人所辯，仍不可採。（三）
上訴人雖請求傳訊Ａ女，欲證明Ａ女自願配合發生性交行為，且
自行脫去衣物，然Ａ女已於第一審詳實陳述，本件犯行已臻明確
，上訴人聲請再傳訊Ａ女，核無調查必要之理由。從形式上觀察
，原判決並無違背法令之情形存在。上訴意旨略稱：（一）上訴
人之辯護人於原審聲請傳訊Ａ女，就Ａ女是否同意發生性行為之
疑點進行詰問。原審雖於九十七年八月十三日審理時傳訊Ａ女到
庭，惟係逕行訊問Ａ女，未予上訴人及辯護人詰問之機會，顯然
剝奪憲法第八條、第十六條及刑事訴訟法第一百六十六條所賦予
被告對質詰問證人之基本訴訟權，原審調查證據之程序，顯有違
法。（二）上訴人並未以強暴、脅迫之手段，違背Ａ女之意願，
原審疏未查明，有應調查之證據未調查之違誤。再王○○先證稱
：Ａ女講話跟平常一樣；復又稱：好像不是很好，到後面好像有
邊講邊哭；又改稱：在電話中講話平常，在即時通時就邊講邊哭
各等語，先後所述不一，自難遽信。另Ａ女與鍾○○所述顯有矛
盾，原審未予詳察，亦未就Ａ女之通話紀錄，並無鍾○○手機撥
打Ａ女手機之疑點，詳予調查並說明不採之理由，顯有違背證據
法則、應調查之證據未予調查之違誤，並有理由不備之違法等語
。惟查：（一）證據之取捨，為事實審法院之職權，倘其採證認
事並不違背證據法則，即不得任意指為違法。又證人之陳述部分
前後不符，或相互間有所歧異時，究竟何者為可採，法院仍得本
其自由心證予以斟酌，非謂一有不符或矛盾，即應認其全部均為
不可採信。本件王孟姝所為先後證述之細節部分，雖有不一，仍
不影響其就主要事實之證述所具憑信性，原判決已就相關事證詳
加調查論列，復綜合上訴人之供述及Ａ女等人之證言，參互斟酌
判斷，資為不利於上訴人之認定，併已說明其取捨判斷所得心證
，及上訴人所為：伊係經Ａ女同意，始為性交之辯解，洵不足採
之理由，難謂於法有違。上訴意旨(二)無非就原審採證認事之職權
行使，專憑己見，泛言指摘，再為事實上之爭執，並非依據卷內
訴訟資料而為之具體指摘，自非適法之第三審上訴理由。（二）
第一審法院於審判期日傳喚Ａ女到庭作證時，因Ａ女表示上訴人
在庭時無法自由陳述，故由上訴人之辯護人進行交互詰問程序（
見第一審卷第五十五至六十五頁），嗣原審依上訴人之請求，於
審判期日再行傳喚Ａ女到庭訊問，並於詰問完畢後，詰以上訴人
就審判長所詢「對Ａ女所言有何意見？（提示及告以要旨）」時
，上訴人並未請求再行詰問Ａ女（見原審卷第五十頁背面至第五
十一頁），自無礙上訴人防禦權之行使。原審依其所採取之證據
，說明應為不利上訴人認定之理由，尚無調查未盡之違誤。上訴
意旨(一)執此指摘，並非合法之第三審上訴理由。（三）依法應於
審判期日調查之證據，係指與待證事實有重要關係，在客觀上顯
有調查必要性之證據而言，故其範圍並非漫無限制，必其證據與
判斷待證事實之有無，具有關聯性，得據以推翻原判決所確認之
事實，而為不同之認定，若僅係枝節性問題，或所證明之事項已
臻明瞭，而當事人聲請調查之證據，僅在延滯訴訟，甚或就同一
證據再度聲請調查，自均欠缺其調查之必要性，原審未依聲請為
無益之調查，皆無違法可言。本件Ａ女及王○○、鍾○○所證，
既有卷內簡訊三則可佐，且依卷內資料，又別無證據足資證明Ａ
女所證有虛偽不實之客觀情形，原判決因認依憑上開證據，上訴
人應負之罪責，已臻明確，就鍾○○當日係主動撥打電話或僅係
其與Ａ女於網路上交談，未為無益之調查，並無違誤可言，上訴
人自不得執此指摘，資為適法之第三審上訴理由。其上訴違背法
律上之程式，應予駁回。
據上論結，應依刑事訴訟法第三百九十五條前段，判決如主文。
中    華    民    國  九十九  年    八    月   十三   日
                      最高法院刑事第三庭
                          審判長法官  林  增  福
                                法官  張  清  埤
                                法官  陳  世  雄
                                法官  何  菁  莪
                                法官  郭  毓  洲
本件正本證明與原本無異
                                      書  記  官
中    華    民    國  九十九  年    八    月   十八   日
                                                      Ｅ

司法院資訊處製作；財團法人民間司法改革基金會備份。
